【裁判字號】    99,訴,436
【裁判日期】    991217
【裁判案由】    違反臺灣地區與大陸地區人民關係條例等
【裁判全文】
臺灣花蓮地方法院刑事判決               99年度訴字第436號
公  訴  人  臺灣花蓮地方法院檢察署檢察官
被      告  陳春妹
上列被告因違反臺灣地區與大陸地區人民關係條例等案件，經檢
察官提起公訴（99年度偵字第4036號），被告於本院準備程序進
行中，就被訴事實為有罪之陳述，經本院告知簡式審判程序意旨
，並聽取公訴人及被告之意見後，本院裁定改依簡式審判程序審
理，茲判決如下：
    主      文
陳春妹違反不得使大陸地區人民非法進入臺灣地區之規定，處有
期徒刑壹年，減為有期徒刑陸月，如易科罰金，以銀元參佰元即
新臺幣玖佰元折算壹日。緩刑參年，並應於判決確定後貳年內，
向執行檢察官指定之公益團體、地方自治團體或社區提供壹佰小
時之義務勞務。緩刑期間付保護管束。
    事      實
一、本件除證據部分補充被告陳春妹於本院之自白外，其餘犯罪
    事實及證據，均引用檢察官起訴書之記載（如附件）。
二、查被告行為後，臺灣地區與大陸地區人民關係條例於民國92
    年10月29日經修正公布，嗣於同年12月31日施行；刑法部分
    條文亦於94年2月2日修正公布，並於95年7月1日施行，而修
    正後刑法第2條第1項規定：「行為後法律有變更者，適用行
    為時之法律。但行為後之法律有利於行為人者，適用最有利
    於行為人之法律。」係規範行為後法律變更所生新舊法律比
    較適用之準據法，於新法施行後，應適用修正後刑法第2 條
    第1 項之規定，為「從舊從輕」之比較。茲就本件新舊法比
    較結果說明如下：
(一)刑法第214條法定刑罰金部分，依修正後刑法第33條第5款之
    規定，最低額為新臺幣1,000 元，惟依被告行為時之修正前
    刑法第33條第5款規定，罰金之最低額僅新臺幣3元。比較修
    正前、後之刑罰法律，適用修正後之規定，對被告並未有利
    。
(二)刑法第41條第1項前段關於易科罰金之規定，修正前該條第1
    項前段規定：「犯最重本刑為5 年以下有期徒刑以下之刑之
    罪，而受6 個月以下有期徒刑或拘役之宣告，因身體、教育
    、職業、家庭之關係或其他正當事由，執行顯有困難者，得
    以1元以上3 元以下折算1日，易科罰金。」又被告行為時之
    易科罰金折算標準，依廢止前罰金罰鍰提高標準條例第2 條
    前段規定，就其原定數額提高為100倍折算1日，則被告等行
    為時之易科罰金折算標準，應以銀元300元折算1日，經折算
    為新臺幣後，應以新臺幣900元折算為1日。惟修正後該條第
    1項前段則規定：「犯最重本刑為5年以下有期徒刑以下之刑
    之罪，而受6 個月以下有期徒刑或拘役之宣告者，得以新臺
    幣1,000元、2,000元或3,000元折算1日，易科罰金。」經比
    較修正前後之易科罰金折算標準，以修正前之規定對被告較
    為有利。
(三)刑法第55條後段關於牽連犯之規定業經刪除，此刪除雖非犯
    罪構成要件之變更，但顯已影響行為人刑罰之法律效果，自
    屬法律有變更，比較新、舊法結果，仍應適用較有利於被告
    之行為時法律即舊法論以牽連犯。
(四)按臺灣地區與大陸地區人民關係條例第79條第1 項原規定為
    ：「違反第15條第1款規定者，處5年以下有期徒刑、拘役或
    科或併科新臺幣500,000 元以下罰金。」，修正後則為：「
    違反第15條第1款規定者，處1年以上7 年以下有期徒刑，得
    併科新臺幣1,000,000 元以下罰金。」經新舊法比較結果，
    以舊法之規定有利於被告。
(五)綜上所述，本案應一體適用被告行為時之法律對其等較為有
    利。
三、核被告所為，係犯刑法第216條、第214條之行使明知為不實
    之事項，而使公務員登載於職務上所掌之公文書罪及修正前
    臺灣地區與大陸地區人民關係條例第79條第1項、第15條第1
    款之使大陸地區人民非法進入臺灣地區罪。被告與同案共犯
    陳明華間，就上開行使第214 條使公務員登載不實文書罪之
    犯行，有犯意聯絡與行為分擔，為共同正犯。又被告所犯使
    公務員於職務上所掌公文書登載不實之低度行為，應為行使
    之高度行為所吸收，不另論罪。又被告所犯行使使公務員登
    載不實之文書罪與使大陸地區人民非法進入臺灣地區罪間，
    復有方法結果之關係，為牽連犯，應依修正前刑法第55條後
    段之規定，從一重之使大陸地區人民非法進入臺灣地區罪處
    斷。爰審酌被告所為，係損害我國入出境管制及戶籍登記之
    確實，對於臺灣之安全及社經秩序，非無潛在之威脅，應予
    非難，暨其等犯罪之動機、目的、手段，智識程度、生活狀
    況，犯罪後坦承犯行，頗具悔意等一切情狀，量處如主文所
    示之刑。
四、又被告犯罪之時間均係在96年4月24 日以前，合於中華民國
    96年罪犯減刑條例第2條第1項第3 款之規定，應就其宣告刑
    減其宣告刑2分之1，並諭知減刑後之易科罰金折算標準。
五、末查，被告於為本件犯行前未曾受有期徒刑以上刑之宣告，
    此有臺灣高等法院被告前案紀錄表在卷可憑，其因一時失慮
    及貪念，致涉本案犯行，犯罪情節尚非重大，經此科刑之教
    訓，當知所警惕，應無再犯之虞，本院認其所受刑之宣告以
    暫不執行為適當，併宣告緩刑3 年，然其所為犯行，確實影
    響政府對入出國之管理與國家安全之維護，其應於判決確定
    後向執行機關指定之公益團體、地方自治團體或社區分別提
    供如主文所示之義務勞務時數，可藉此證明其確有悔改之心
    ，並依同法第93條第1項第2款規定宣告於緩刑期內付保護管
    束，俾能由觀護人予以適當督促，並發揮附條件緩刑制度之
    立意。
據上論斷，應依刑事訴訟法第299條第1項前段、第273條之1 第1
項、第310條之2、第454 條，修正前臺灣地區與大陸地區人民關
係條例第79條第1項、第15條第1款，刑法第2條第1項前段、第11
條前段、第28條、修正前刑法第55條、第216條、第214條、第41
條第1項前段、第74條第1項第1款、第2項第5款、第93條第1項第
2款，廢止前罰金罰鍰提高標準條例第1條前段、第2 條，現行法
規所定貨幣單位折算新臺幣條例第2條，中華民國96 年罪犯減刑
條例第2條第1項第3款、第7條、第9條，判決如主文。
本案經檢察官陳玫琪到庭執行職務。
中    華    民    國    99    年    12    月    17    日
                  刑事第一庭     法  官 劉柏駿
以上正本證明與原本無異。
如不服本判決應於收受送達後10日內向本院提出上訴書狀，並應
敘述具體理由。其未敘述上訴理由者，應於上訴期間屆滿後20日
內向本院補提理由書(均須按他造當事人之人數附繕本)「切勿逕
送上級法院」。
中    華    民    國    99    年    12    月    17    日
                                 書記官
附錄本案論罪科刑法條全文
修正前臺灣地區與大陸地區人民關係條例第79條第1項：
違反第十五條第一款規定者，處五年以下有期徒刑、拘役或科或
併科新臺幣五十萬元以下罰金。
修正前臺灣地區與大陸地區人民關係條例第79條第3項：
前三項之未遂犯罰之。
修正前臺灣地區與大陸地區人民關係條例第15條第1款：
左列行為不得為之：
一  使大陸地區人民非法進入臺灣地區。
中華民國刑法第216條：
行使第210條至第215條之文書者，依偽造、變造文書或登載不實
事項或使登載不實事項之規定處斷。
中華民國刑法第214條：
明知為不實之事項，而使公務員登載於職務上所掌之公文書，足
以生損害於公眾或他人者，處3年以下有期徒刑、拘役或5百元以
下罰金。

司法院資訊處製作；財團法人民間司法改革基金會備份。
